臺灣桃園地方法院刑事判決　
110年度交訴字第51號
公  訴  人  臺灣桃園地方檢察署檢察官
被      告  朱振忠


上列被告因肇事逃逸等案件，經檢察官提起公訴（110年度偵字
第3980號），被告於準備程序中就被訴事實為有罪之陳述，經本
院合議庭裁定改由受命法官獨任進行簡式審判程序，本院判決如
下：
    主  文
朱振忠犯不能安全駕駛動力交通工具罪，處有期徒刑貳月，如易
科罰金，以新臺幣壹仟元折算壹日。又犯肇事致人受傷逃逸罪，
處有期徒刑陸月，如易科罰金，以新臺幣壹仟元折算壹日。應執
行有期徒刑柒月，如易科罰金，以新臺幣壹仟元折算壹日。
    事  實
一、朱振忠於民國109年11月2日中午12時許起至同日中午12時10
    分許止，在其住處（位於桃園市○○區○○街00巷0弄00號）飲
    用酒類後，明知飲酒後不得駕駛動力交通工具，仍於同日下
    午3時許，自該住處騎乘車牌號碼000－000號普通重型機車（
    下稱523號機車）上路，嗣於同日下午4時25分許，沿桃園市
    桃園區博愛路往三民路3段方向直行行駛，行經博愛路與民
    族路口之交岔路口時（博愛路設有行車管制號誌，該號誌顯
    示為閃光黃燈），本應注意：閃光黃燈表示「警告」，車輛
    應減速接近，注意安全，小心通過，且行駛時，駕駛人應注
    意車前狀況，並隨時採取必要之安全措施。而依當時天候為
    晴、日間有自然光線、視距良好及路面鋪設柏油、乾燥、無
    缺陷、無障礙物之情形，復無不能注意之情事，竟疏未盡前
    開注意義務，未減速接近，且未注意安全、車前狀況及隨時
    採取必要之安全措施，貿然通過前開路口，適有楊淑燕騎乘
    車牌號碼000-000號普通重型機車（下稱192號機車），沿民
    族路往中山路方向直行行駛，駛至該路口（民族路設有行車
    管制號誌，該號誌顯示為閃光黃燈），亦未減速接近，且未
    注意安全、車前狀況及隨時採取必要之安全措施，貿然通過
    該路口，2車因而發生碰撞，均旋即倒地，楊淑燕因此受有
    頭部鈍傷、鎖骨閉鎖性骨折、手肘挫傷、髖部挫傷、踝部擦
    傷及足部擦傷等傷害（朱振忠所涉過失傷害部分，由臺灣桃
    園地方檢察署檢察官以110年度偵字第16936號另行偵辦）。
    詎朱振忠於肇事後，其所騎乘之523號機車及楊淑燕所騎乘
    之192號機車均倒地，自可預見楊淑燕因遭其所騎乘之523號
    機車撞擊而受有傷害，竟基於肇事逃逸之犯意，未對楊淑燕
    施以必要之救護或向警察機關報告，即置楊淑燕於不顧，騎
    乘523號機車駛離案發現場，嗣經警調閱博愛路與民族路之
    路口監視錄影畫面，始循線查獲，並於同日下午4時57分許
    ，對朱振忠測得吐氣所含酒精濃度達每公升0.26毫克，而查
    悉上情。
二、案經桃園市政府警察局桃園分局報告臺灣桃園地方檢察署檢
    察官偵查起訴。
    理  由
壹、程序方面
　　按除被告所犯為死刑、無期徒刑、最輕本刑為3年以上有期
    徒刑之罪或高等法院管轄第一審案件者外，於第一次審判期
    日前之準備程序進行中，被告先就被訴事實為有罪之陳述時
    ，審判長得告知被告簡式審判程序之旨，並聽取當事人、代
    理人、辯護人及輔佐人之意見後，裁定進行簡式審判程序，
    刑事訴訟法第273條之1第1項定有明文。查被告朱振忠所犯
    刑法第185條之3第1項第1款之不能安全駕駛動力交通工具罪
    及修正後刑法第185條之4第1項前段之肇事致人受傷逃逸罪
    ，係死刑、無期徒刑、最輕本刑為3年以上有期徒刑以外之
    罪，其於準備程序中就被訴事實為有罪之陳述，經告知簡式
    審判程序之旨，並聽取公訴人、被告之意見後，本院合議庭
    爰依首揭規定，裁定由受命法官獨任進行簡式審判程序（見
    本院卷第67頁、第71頁）。是本案之證據調查，依同法第27
    3條之2規定，不受同法第159條第1項、第161條之2、第161
    條之3、第163條之1，及第164條至170條所規定證據能力認
    定及調查方式之限制，合先敘明。
貳、實體方面
一、事實認定
㈠、上述犯罪事實，業據被告於本院審理中坦承不諱（見本院卷
    第70頁、第76頁），核與證人即被害人楊淑燕於警詢及偵訊
    中之證述（見偵卷第29頁，本院卷第57頁）相符，並有桃園
    市政府警察局交通事故當事人酒精測定紀錄表、道路交通事
    故現場圖、道路交通事故調查報告表㈠㈡、桃園市政府警察局
    桃園分局桃園交通中隊疑似道路交通事故肇事逃逸追查表、
    民族路及博愛路口之監視器錄影畫面擷圖、楊淑燕之診斷證
    明書等證在卷可佐（見偵卷第39頁、第41頁、第43頁、第45
    頁、第47頁、第57頁反面至59頁反面、第103頁，本院卷第7
    9至84頁）。足認被告之任意性自白與上開事實相符，堪以
    採信。本案事證明確，被告上開犯行，洵堪認定，應予依法
    論科。
㈡、另按閃光黃燈表示「警告」，車輛應減速接近，注意安全，
    小心通過；汽車行駛時，駕駛人應注意車前狀況，並隨時採
    取必要之安全措施，道路交通標誌標線號誌設置規則第211
    條第1項第1款、道路交通安全規則第94條第3項分別定有明
    文。查本案案發時之前開路口監視器錄影畫面清楚顯示「博
    愛路與民族路均有車輛陸續駛出，而被害人沿民族路直行行
    駛時，民族路所設之行車管制號誌亦顯示為閃光黃燈」，此
    有前開路口監視器錄影畫面擷圖在卷可佐（見本院卷第79至
    84頁），並參以被告於警詢時供稱：民族路與博愛路之號誌
    均為閃黃燈等語（見偵卷第15頁），足認本案交通事故案發
    時，民族路與博愛路之行車管制號誌均顯示為閃光黃燈甚明
    ，是被告騎乘523號機車及被害人騎乘192號機車行經前開路
    口時，均疏未盡前開注意義務，未減速接近，且未注意安全
    、車前狀況及隨時採取必要之安全措施，貿然通過前開路口
    而肇事，附此敘明。
二、論罪科刑
㈠、按行為後法律有變更者，適用行為時之法律。但行為後之法
    律有利於行為人者，適用最有利於行為人之法律，刑法第2
    條第1項定有明文。查被告行為後，刑法第185條之4業於110
    年5月28日修正公布，並自同年月30日施行，其修正前、後
    之比較結果詳如附表。從而，依刑法第2條第1項但書規定，
    應適用有利於被告之法律即修正後之第185條之4規定予以論
    處。
㈡、核被告所為，係犯刑法第185條之3第1項第1款之不能安全駕
    駛動力交通工具罪，及修正後刑法第185條之4第1項前段之
    肇事致人受傷逃逸罪。其前開所犯不能安全駕駛動力交通工
    具罪及肇事致人受傷逃逸罪，其犯意各別，行為互殊，應予
    分論併罰。
㈢、按刑法第47條第1項關於累犯加重規定之「應」加重最低本刑
    （即法定本刑加重），於修法完成前，應暫時調整為由法院
    「得」加重最低本刑（即法官裁量加重），法院於量刑裁量
    時，應具體審酌：①前案被告係故意或過失犯罪；②被告前案
    徒刑之執行完畢是否入監執行完畢、是否易科罰金或易服社
    會勞動而視為執行完畢；③前案徒刑執行完畢後5年以內，再
    犯本次犯行係於5年內初期、中期、末期；④被告再犯之後罪
    是否與前罪屬同一罪質、後罪屬重罪或輕罪；⑤為避免與罪
    責原則相悖，基於罪刑相當及雙重評價禁止原則，並慮及行
    為責任應對應於行為不法內涵，行為不法內涵與法益侵害性
    之程度有關等各種因素，綜合判斷累犯個案有無因加重本刑
    致生行為人所受之刑罰，超過其所應負擔罪責之情形，以符
    合罪刑均衡原則及比例原則（司法院釋字第775號解釋意旨
    參照）。查被告前因竊盜案件，經本院以104年度審簡字第2
    08號判決判處有期徒刑3月確定，於104年11月22日執行完畢
    出監。又因幫助犯詐欺取財案件，經本院106年度審易字第3
    478號判決判處有期徒刑4月，復經臺灣高等法院上訴駁回確
    定，於108年7月30日易科罰金執行完畢等情（下稱前案），
    有臺灣高等法院被告前案紀錄表在卷可佐（見本院卷第18至
    20頁），是被告於有期徒刑執行完畢後，5年以內故意再犯
    本案有期徒刑以上之罪，固為累犯。惟本院審酌被告前案雖
    經出監及易科罰金執行完畢，然本案與前案故意犯竊盜罪及
    幫助犯詐欺取財罪之犯罪類型及法益種類不具同一或類似性
    ，非屬同一罪質，因認本案尚難以被告前曾犯竊盜罪及幫助
    犯詐欺取財罪之事實，率認其有特別惡性或刑罰感應力薄弱
    等情，爰依上揭解釋意旨，裁量不予加重本刑。又被告既未
    依上揭累犯之規定加重其刑，自毋庸於主文及據上論斷欄記
    載累犯、論以累犯之規定，併此敘明。
㈣、爰審酌被告明知酒後駕車對駕駛人本身及一般往來之公眾，
    皆具高度危險性，仍在行車及用路人繁多之下午時段，貿然
    騎乘機車上路，且未盡注意義務與被害人騎乘之192號機車
    發生交通事故，除造成被害人之車輛受損外，更致被害人受
    有頭部鈍傷、鎖骨閉鎖性骨折、手肘挫傷、髖部挫傷、踝部
    擦傷及足部擦傷之傷勢，並遭警測得其吐氣酒精濃度達每公
    升0.26毫克，其所為除危及己身安危外，更罔顧公眾往來之
    交通安全，所為應予非難。又被告於酒醉狀態下，行經前開
    路口時，本應注意該路口之行車管制號誌顯示為閃光黃燈，
    卻未減速接近，亦未注意安全、車前狀況及隨時採取必要之
    安全措施，貿然通過該路口而肇事，過失情節非微，因此致
    被害人受有上開傷勢，犯罪所生危害甚重，犯後亦一再飾卸
    狡辯，惟其於本院審理中終能坦承犯行，尚非無悔悟之念。
    再考量被告高職畢業之智識程度（見偵卷第19頁）、自陳職
    業為餐飲業、家庭經濟狀況貧寒（見偵卷第13頁），暨其犯
    罪之動機、目的、手段及前科素行等一切情狀，就其所犯不
    能安全駕駛動力交通工具罪、肇事致人受傷逃逸罪分別量處
    如主文所示之刑，並均諭知易科罰金之折算標準。
㈤、又本院審酌被告所犯上開2罪之犯罪類型及侵害法益種類具相
    似性，即均屬我國刑法典第11章之公共危險罪章，均帶有保
    護其他用路人之財產、身體或生命安全之法益，具相似性，
    責任非難之重複程度較高，各罪彼此間犯罪事實之關聯性甚
    高、法律規範目的相類，及貫徹刑法量刑公平正義理念，爰
    就被告上述量處之刑，定其如主文所示之應執行之刑。又本
    案如主文所示之應執行刑固逾6個月，然被告所犯各罪均符
    合刑法第41條第1項前段之得易科罰金規定，自應依刑法第4
    1條第8項規定，並應諭知易科罰金折算標準。
據上論斷，應依刑事訴訟法第273條之1第1項、第299條第1項前
段，刑法第2條第1項但書、第185條之3第1項第1款、第185條之4
第1項前段、第41條第1項前段、第8項、第51條第5款，刑法施行
法第1條之1第1項，判決如主文。
本案經檢察官楊挺宏提起公訴，經檢察官黃鈺斐到庭執行職務。
中　　華　　民　　國　　111 　年　　1 　　月　　18　　日
                    刑事第六庭  法  官  何啓榮
以上正本證明與原本無異。
如不服本判決應於收受判決後20日內向本院提出上訴書狀，並應
敘述具體理由。其未敘述上訴理由者，應於上訴期間屆滿後20日
內向本院補提理由書(均須按他造當事人之人數附繕本)「切勿逕
送上級法院」。 

　　　　　　　　　　　　　　　書記官　張詠昕
中　　華　　民　　國　　111 　年　　1 　　月　　18　　日
附錄本案論罪法條：
中華民國刑法第185條之3第1項第1款
駕駛動力交通工具而有下列情形之一者，處2年以下有期徒刑，
得併科20萬元以下罰金：
一、吐氣所含酒精濃度達每公升零點二五毫克或血液中酒精濃度
    達百分之零點零五以上。
二、有前款以外之其他情事足認服用酒類或其他相類之物，致不
    能安全駕駛。
三、服用毒品、麻醉藥品或其他相類之物，致不能安全駕駛。
因而致人於死者，處3年以上10年以下有期徒刑；致重傷者，處1
年以上7年以下有期徒刑。
曾犯本條或陸海空軍刑法第54條之罪，經有罪判決確定或經緩起
訴處分確定，於五年內再犯第1項之罪因而致人於死者，處無期
徒刑或5年以上有期徒刑；致重傷者，處3年以上10年以下有期徒
刑。
中中華民國刑法第185條之4第1項前段
駕駛動力交通工具發生交通事故，致人傷害而逃逸者，處6月以
上5年以下有期徒刑；致人於死或重傷而逃逸者，處1年以上7年
以下有期徒刑。
犯前項之罪，駕駛人於發生交通事故致人死傷係無過失者，減輕
或免除其刑。
附表（新舊法比較）：
比較法條 現行條文 修正前條文 新舊法比較結果 110年5月28日修正前、後之刑法第185條之4。 駕駛動力交通工具發生交通事故，致人傷害而逃逸者，處6月以上5年以下有期徒刑；致人於死或重傷而逃逸者，處1年以上7年以下有期徒刑。 犯前項之罪，駕駛人於發生交通事故致人死傷係無過失者，減輕或免除其刑。 駕駛動力交通工具肇事，致人死傷而逃逸者，處1年以上7年以下有期徒刑。 現行條文就肇事致人受傷逃逸罪部分降低刑度，另就駕駛人於發生交通事故致人死傷係無過失之情形，設有減輕或免除其刑之規定，是比較新舊法結果，現行條文較有利於被告之情形。